臺灣雲林地方法院刑事判決　　　　　　　 95年度訴字第719號
公　訴　人　臺灣雲林地方法院檢察署檢察官
被　　　告　甲○○
選任辯護人　陳信村　律師
上列被告因違反槍砲彈藥刀械管制條例案件，經檢察官提起公訴
（95年度偵字第3518號），本院判決如下：
    主  文
甲○○未經許可，持有空氣槍，處有期徒刑貳年，併科罰金新臺
幣伍萬元，罰金如易服勞役，以新臺幣壹仟元折算壹日，緩刑肆
年。扣案空氣槍壹枝（槍枝管制編號0000000000號）
、瓦斯鋼瓶壹罐、塑膠BB彈壹瓶、裝置於空氣槍上之瞄準器壹具
均沒收。
    事  實
一、甲○○明知可發射金屬具有殺傷力之空氣槍屬槍砲彈藥刀械
    管制條例所列管之物品，非經主管機關許可，不得持有，竟
    於民國88年間某日，在網際網路上，以新臺幣約九千餘元之
    價格，向姓名年籍不詳之成年男子購買具有殺傷力之空氣槍
    一枝（槍枝管制編號0000000000號），經以貨到付款之方式
    ，在雲林縣水林鄉尖山村頂尖山24號住處取得該槍，雖然該
    槍上貼有1 張橢圓形黃色貼紙，貼紙上註明「本產品玩具茅
    瑟長槍，業經警政署刑事警察局87年4 月28日刑鑑字第2785
    7 號鑑定通過動能為3.18焦耳/ 平方公分。」，惟甲○○於
    取得該槍加以試射後即知該槍發射動能極強，很有可能已超
    過槍托上貼紙所標示之動能而具有殺傷力，甲○○卻仍基於
    該槍縱使超過具有殺傷力，仍加以持有之犯意，而持有該槍
    ，嗣於95年7 月10日下午2 時40分許，甲○○持上開空氣槍
    （連接二氧化碳鋼瓶）在同村尖山路53號前射擊並擊落斑鳩
    （非保育類野生動物）1 隻後，經警在其車號CY-9730 號自
    小客車後座查獲，並扣得該空氣槍1 支、其所有裝置於槍上
    之瞄準鏡1 具、瓦斯鋼瓶1 罐及塑膠BB彈1 瓶等物。
二、案經雲林縣警察局北港分局報告臺灣雲林地方法院檢察署檢
    察官偵查起訴。
    理由
一、關於證據能力方面：公訴人提出之證據，均經當事人於審判
    程序同意作為證據，而就被告以外之人於審判外之言詞或書
    面陳述部分，本院依刑事訴訟法第159 條之5 審酌該等言詞
    陳述或書面陳述作成時之情況，認均得為證據。
二、訊據被告甲○○固坦承有於上揭時、地持有上開扣案空氣長
    槍1 把之事實，惟矢口否認有何不法犯行，辯稱：「我不知
    道該槍具有殺傷力，我是看槍上有貼紙，貼紙註明該槍是合
    法的，我才購買持有的。」云云。經查：
（一）、按扣案上開槍支及BB彈，經本院當庭勘驗發現「有塑膠
        木紋咖啡色槍托及護木，槍管為黑色金屬，有瞄準器，
        槍室有連接壹條黑色的塑膠軟管，惟軟管可連接空氣鋼
        瓶。槍身部分，槍身左側護木部分有貼壹張條碼，條碼
        編號為0000000000，槍托部分，有貼壹張黃色橢圓型紙
        張，紙張上有註明『本產品玩具茅瑟長槍，業經警政署
        刑事警察局87年4 月28日刑鑑字第27857 號鑑定通過動
        能為3. 18 焦耳╱平方公分』，長槍右側槍托，貼有水
        林分駐所之採證資料壹張，其餘槍身部分未見到其他貼
        紙或註記。槍管部分尾端有一節橘紅色的油漆。槍枝全
        長約為112 公分，瞄準器長度為30.5公分，空氣鋼瓶為
        黑色，長度為24公分。扣案之BB彈1 罐，其中BB彈為橘
        色塑膠圓粒，ＢＢ彈瓶子為透明，瓶蓋為綠色的蓋子。
        」，此有勘驗筆錄足憑。
（二）、又扣案之槍枝經送內政部警政署刑事警察局鑑定，認為
        「送鑑瓦斯長槍一支（槍枝管制編號0000000000），認
        係空氣長槍，以中型高壓鋼瓶內之氣體為發射動力，經
        實際試射三次，測得鋼珠之發射速度分別為148 、148
        、151 公尺/ 秒，計算其動能分別為9.64、9.64、10.
        03 焦耳，單位面積動能分別為34.09 、34.09 、35.
        48焦耳/ 平方公分。殺傷力之相關數據：（一）美國軍
        醫總署定義：彈丸撞擊動能達58呎磅（約為78.6焦耳）
        ，則足以使人喪失戰鬥能力。（二）本局對活豬作射擊
        測試結果，彈丸單位面積動能達24焦耳/ 平方公分，則
        足以穿入豬隻皮肉層。（三）依日本科學警察研究所之
        研究結果，彈丸單位面積動能達20焦耳/ 平方公分則足
        以穿入人體皮肉層。」，此有內政部警政署刑事警察局
        95年9 月18日刑鑑字第0950107676號槍彈鑑定書（偵卷
        第17頁至第19頁）在卷可佐，又美國軍醫總署所採78.6
        焦耳係指使人喪失戰鬥能力，故該標準與我國槍砲彈藥
        刀械管制條例所稱之具殺傷力，觀察角度不同，自不能
        以該等標準為有無殺傷力之依據。本院認為「具殺傷力
        」一詞之解釋應以該槍支所發射之子彈能否穿入人體之
        皮肉層為適當，而本件被告所持有之空氣長槍經測試其
        發射之單位面積動能分別為34.09 、34.09 、35.48 焦
        耳/ 平方公分，顯然已足以穿入人體皮肉層，故該槍具
        有殺傷力可以認定。
（三）、雖該槍槍托部份有一張黃色橢圓形貼紙，紙上註明；「
        本產品玩具茅瑟長槍，業經警政署刑事警察局87年4 月
        28日刑鑑字第27857 號鑑定通過動能為3.18焦耳/ 平方
        公分。」，已如前述。惟被告供稱：「買回來之後，試
        射結果發現威力不大。沒有很常打」，然依前揭鑑驗報
        告已知該槍具有殺傷力，茍若被告購得該槍後純粹觀賞
        ，未曾射擊，容有可能不知該槍枝之擊發動能，惟被告
        既有多次射擊該槍之經驗，自不能對該槍之發射動能諉
        為不知。況且被告遭查獲之際，即係以該槍射擊斑鳩，
        又已擊落斑鳩1 隻，有卷附照片1 張足憑，亦為被告所
        自承，則該槍具有強大之威力，應為被告所知悉，是縱
        使被告取得該槍之際，信任該槍上之黃色貼紙，而主觀
        認定該槍應不具殺傷力，惟其於第1 次試射，親身體驗
        威力之後，即應對該黃色貼紙所載內容存疑，並對該槍
        可能具有殺傷力一節有所預見。當此之時，被告不思將
        該槍加以報繳，或持向警察機關備案，卻仍繼續持用該
        槍，甚至於查獲前尚且持用該槍枝射擊斑鳩，足認被告
        確實有非法持有該具有可發射金屬子彈具殺傷力空氣長
        槍之未必故意。從而，本件被告上開犯罪事實足堪認定
        。
三、論罪科刑：
（一）按持有可發射金屬具有殺傷力之空氣槍為繼續犯，於其終
      止持有之前，犯罪行為仍在繼續實施之中，其間法律縱有
      變更，但其行為既繼續實施至新法施行以後，自無行為後
      法律變更之可言。最高法院89年度台非字第186 號著有裁
      判可資參照。茲被告之選任辯護人雖以：被告於88年間即
      開始持有該槍枝，依刑法從新從輕之原則應適用槍砲彈藥
      刀械管制條例94年1 月26日修正前之舊法，且被告係因誤
      認自己之行為合法，故另應適用刑法第16條減輕其刑等語
      ，為被告辯護。惟查，被告為警查獲上開未經許可持有空
      氣槍行為之時點，既係於槍砲彈藥刀械管制條例94年1 月
      26 日 修正公布後之95年7 月10日下午2 時40分許，則揆
      諸前揭最高法院裁判意旨，被告上開行為，即無行為後法
      律變更而有刑法第2 條第1 項但書規定適用之可言；又按
      刑法第16條規定：「除有正當理由，而無法避免者外，不
      得因不之法律而免除刑事責任。但按其情節，得減輕其刑
      。」，本件被告係以不確定故意持有該槍已如前述，則其
      並無違法性認識錯誤，辯護人執此為辯護，容有誤認，應
      予敘明。
（二）本院審酌被告持有上開槍枝之動機單純，對社會尚未構成
      重大危害，又其未有前科紀錄，犯罪情狀可堪憫恕，如論
      以法定最低度之三年有期徒刑，仍嫌過重，爰依刑法第59
      條之規定，酌量減輕其刑。另審酌被告犯罪之手段、目的
      、智識程度、及家中2 子女分別為重度肢體殘障與早產兒
      （此有殘障手冊影本、戶口名簿影本各1 紙、出生證明2
      紙足憑）需要被告撫養照護，及其他一切情狀，量處如主
      文所示之刑，並諭知罰金易服勞役之折算標準。又本院查
      其未曾因故意犯罪受有期徒刑以上刑之宣告，有臺灣高等
      法院被告前案紀錄表一份可憑，係屬初犯，經此偵、審教
      訓，應知警惕諒無再犯之虞，本院認所宣告之刑，以暫不
      執行為適當，併諭知緩刑4 年，以勵自新。扣案具殺傷力
      之空氣槍1 支（槍枝管制編號0000000000號），屬違禁物
      ；另扣案瓦斯鋼瓶一瓶、塑膠BB彈一瓶、裝置於空氣槍上
      之瞄準鏡一具，為該空氣槍之附屬設備，與被告持有該空
      氣槍具有密切關係，為被告所有供犯本案所用之物，應分
      別依刑法第38條第1 項第1 款、第2 款宣告沒收之。
據上論斷，應依刑事訴訟法第299 條第1 項前段，槍砲彈藥刀械
管制條例第8 條第4 項，刑法第11條前段、第59條、第42條第3
項前段、第74條第1 項第1 款、第38條第1 項第1 款、第2 款，
判決如主文。
案經檢察官朱健福到庭執行職務
中　　華　　民　　國　　96　　年　　1 　　月　　25　　日
            刑事第六庭審判長法  官  吳基華
                            法  官  蔡世芳
                            法  官  林俊良
以上正本證明與原本無異。
如不服本判決，應於判決送達後10日內，向本院提出上訴狀。（
須附繕本）
                            書記官  李雅怡
中　　華　　民　　國　　96　　年　　1 　　月　　25　　日
